臺灣屏東地方法院刑事判決　　　　　　　　96年度訴字第51號
公　訴　人　臺灣屏東地方法院檢察署檢察官
被　　　告　乙○○
指定辯護人　本院公設辯護人　甲○○
上列被告因違反槍砲彈藥刀械管制條例案件，經檢察官提起公訴
（94年度偵字第3384號），本院判決如下：
    主  文
乙○○未經許可，持有可發射子彈具有殺傷力之改造手槍，累犯
，處有期徒刑年陸月，併科罰金新臺幣伍萬元，罰金如易服勞
役，以新臺幣壹仟元折算壹日。又以加害生命之事，恐嚇他人致
生危害於安全，累犯，處有期徒刑拾月，減為有期徒刑伍月。扣
案欠缺撞針之仿BERETTA 廠92FS型改造手槍壹枝（含彈匣，槍枝
管制編號0000000000號）、彈殼及彈頭各壹顆及未扣案之未擊發
子彈壹顆，均沒收。應執行有期徒刑年捌月，併科罰金新臺幣
伍萬元，罰金如易服勞役，以新臺幣壹仟元折算壹日。扣案欠缺
撞針之仿BERETTA 廠92FS型改造手槍壹枝（含彈匣，槍枝管制編
號0000000000號）、彈殼及彈頭各壹顆及未扣案之未擊發子彈壹
顆，均沒收。
    事  實
一、乙○○前因妨害風化案件，經本院以91年度訴字第122 號判
    決判處有期徒刑4 月確定，於民國93年1 月14日執行完畢，
    仍不知悔改，明知可發射子彈具有殺傷力之改造手槍及具有
    殺傷力之子彈，均為槍砲彈藥刀械管制條例所禁止持有之物
    ，非經主管機關許可，不得持有之，竟基於持有改造手槍、
    子彈之犯意，於92年6 月或7 月間，在屏東縣內埔鄉「夢羅
    小吃部」內，以每枝手槍新臺幣（下同）4 萬5 千元及每顆
    子彈500 元之價格，向姓名、年籍不詳，綽號「阿才」之成
    年男子購入具殺傷力之仿BERETTA 廠92FS型半自動手槍製造
    之金屬玩具手槍，更換土造金屬槍管改造而成之改造手槍1
    枝（槍枝管制編號0000000000號）、具殺傷力之改造子彈1
    顆（原係購買3 顆，惟其中1 顆因搬家已遺失、另1 顆經持
    以射擊「上品檳榔攤」時無法擊發，且均未扣案，無從鑑定
    是否具殺傷力，而為槍砲彈藥刀械管制條例第4 條第1 項第
    2 款所稱之子彈），旋將之藏放在其放於屏東市○○街8 巷
    3 號1 樓住處房間內，而未經許可，無故持有之。
二、乙○○因缺錢花用，向其學長張麒麟借款4萬多元，嗣無力
    償還，張麒麟乃四處宣揚乙○○欠錢不還，乙○○聽聞後，
    心生不滿，遂基於恐嚇危害安全之犯意，於94年5 月28日凌
    晨2 時許，持上開改造手槍（裝填前述改造子彈2 顆），並
    由不知情之友人，綽號「阿牛」之成年男子，駕駛車牌號碼
    不詳之銀色自小客車，搭載乙○○共同前往張麒麟所經營位
    在屏東市○○路829 之2 號之「上品檳榔攤」，於到達「上
    品檳榔攤」後，因四下無人且該檳榔鐵門已拉下，乙○○乃
    持上開改造手槍朝該檳榔攤連開2 槍，第1 槍未擊發，第2
    槍則擊穿該檳榔攤之鐵門（無人傷亡，毀損部分未據告訴）
    ，而以此加害生命之事恐嚇張麒麟，致張麒麟心生畏怖，而
    生危害於其生命安全。乙○○犯案後四處躲藏，期間曾將上
    述改造手槍拆卸清理，致該改造手槍之撞針遺失。嗣張麒麟
    於94年7 月5 日持上開已擊發子彈之彈頭、彈殼報警處理，
    經警循線查知上情，旋持拘票拘提乙○○到案後，再經乙○
    ○於同日帶同警方至屏東市○○路103 之1 號「雪兒檳榔攤
    」（前為乙○○所經營，現已廢棄）之床舖下，起出乙○○
    所有供犯恐嚇案件所用之上述改造手槍1 枝（含彈匣，已欠
    缺撞針），始知上情。
三、案經高雄市政府警察局左營分局報請臺灣屏東地方法院檢察
    署檢察官偵查起訴。
    理  由
壹、程序方面：
一、按刑事訴訟法新制採改良式當事人進行主義，為保障被告防
    禦權及維護直接審理與言詞審理原則，刑事訴訟法第159 條
    第1 項規定：「被告以外之人於審判外之言詞或書面陳述，
    除法律有規定者外，不得作為證據。」酌採英美法之傳聞法
    則。復於第159 條之1 至第159 條之5 增設例外規定，以應
    實務需要，俾符實體真實發現之訴訟目的。是以，證人A1於
    警詢時之警詢筆錄，係被告以外之人於審判外之書面陳述，
    依上開規定，原則上不得作為證據。
二、按被告以外之人於偵查中向檢察官所為陳述，除顯有不可信
　  之情況者外，得為證據，同法第159 條之1 第2 項定有明文
    。偵查中對被告以外之人（包括證人、鑑定人、告訴人、被
    害人及共同被告等）所為之偵查筆錄，或被告以外之人向檢
　  察官所提之書面陳述，性質上均屬傳聞證據。惟現階段刑事
    訴訟法規定檢察官代表國家偵查犯罪、實施公訴，依法其有
    訊問被告、證人及鑑定人之權，證人、鑑定人且須具結，而
    實務運作時，檢察官偵查中向被告以外之人所取得之陳述，
    原則上均能遵守法律規定，不致違法取供，其可信度極高，
    職是，被告以外之人前於偵查中已具結而為證述，除反對該
    項供述得具有證據能力之一方，已釋明「顯有不可信之情況
    」之理由外，不宜以該證人未能於偵查中接受他造之反對詰
    問為由，即遽指該證人於偵查中之陳述不具證據能力。查本
    件證人即被害人張麒麟於偵查中之供述，已依法具結，其未
    曾提及檢察官在偵查時有不法取供之情形，且被告、辯護人
    亦未曾釋明上開證述有何顯不可信之情況，是以，證人張麒
    麟於偵查中之證述，依刑事訴訟法第159 條之1 第2 項之規
    定，自得為證據。
貳、實體方面：
一、認定犯罪事實所憑之證據及理由：
(一)、上開事實，業據被告乙○○於警詢、偵查中及本院審理時均
    坦承不諱（見警卷第2 頁、第5 頁至第8 頁、偵卷第4 頁、
    本院卷第40頁、第74頁），核與被害人即證人張麒麟於偵查
    中證稱：乙○○以前欠伊錢，伊有向他討過，當時槍擊的時
    候，檳榔攤沒有人，伊聽人描述就知道是乙○○，伊的檳榔
    攤鐵門被開了1 槍，伊會怕，不敢提出告訴等語大致相符（
    見偵卷第17頁），此外，復有欠缺改造手槍1 枝（含彈匣）
    、彈頭及彈殼各1 顆扣案及查獲現場、手槍照片12幀在卷可
    證。足見被告上開持有改造手槍、子彈並以之射擊「上品檳
    榔攤」之自白，應與事實相符，堪以採信。
(二)、扣案之手槍1 枝及彈頭、彈殼各1 顆，經送請內政部警政署
    刑事警察局以性能檢驗法、比對顯微鏡比對法鑑驗結果為：
    一、送鑑手槍1 枝（含彈匣，槍枝管制編號0000000000號）
    ，認係由仿BERETTA 廠92FS型半自動手槍製造之金屬玩具手
    槍，更換土造金屬槍管改造而成之改造手槍，經檢視，其扳
    機無法釋放擊錘，依現狀，無法供擊發子彈使用，認不具殺
    傷力。二、送驗彈殼1 顆，認係已擊發之土造彈殼。三、送
    驗彈頭1 顆，認係已擊發之土造金屬彈頭等情，固有該局94
    年8 月1 日刑鑑字第0940111163號、94年8 月2 日刑鑑字第
    0940111167號槍彈鑑定書各1 份及槍、彈照片5 幀在卷可按
    。然該改造手槍之擊錘，係被告自行拆卸之情，業據被告於
    偵查中供述甚明（見偵卷第50頁），且被告確係持上開扣案
    之改造手槍前往「上品檳榔攤」連開2 槍，第1 槍未擊發，
    而第2 槍則係擊穿該檳榔攤之鐵門，現場並遺有彈頭、彈殼
    各1 顆等情，除據被告於警詢時供陳明確外，並有現場槍擊
    照片2 幀在卷可佐，已如前述。而依現場槍擊照片觀之，「
    上品檳榔攤」之鐵門確有1 處彈孔痕跡，是被告持上開改造
    手槍所擊發之第2 槍子彈，既已射穿「上品檳榔攤」之鐵門
    ，依一般經驗法則推斷，該改造手槍顯可擊發子彈，而該子
    彈亦具有足以進入人體之動能，進而造成危害人之生命、身
    體，從而，上開改造手槍1 枝及已擊發之第2 槍子彈，應均
    具有殺傷力無訛。再持槍朝他人所經營之檳榔攤射擊，客觀
    上足以使遭受槍擊之經營者心生畏懼，並危害該經營者之生
    命安全，亦堪認定。
(三)、綜上所述，勾稽互核，本件事證明確，被告犯行已堪認定。
二、論罪科刑部分：
(一)、按持有之繼續，為行為之繼續，即一經持有槍、彈，罪已成
    立，但其完結須繼續至持有行為終了時為止，故犯罪成立後
    之繼續持有，乃犯罪行為之繼續，而非犯罪狀態之繼續；另
    刑法第2 條所稱之「行為後」係指最後行為終了之後（最高
    法院87年度臺上字第1886號判決、88年度臺上字第7012號判
    決參照）。是本件被告最後持有槍、彈之時點，既係現行之
    槍砲彈藥刀械管制條例修正施行後（即於94年1 月28日之後
    ），依前開說明，自應適用94年1 月28日修正公布之槍砲彈
    藥刀械管制條例處斷。故核被告持有改造手槍之行為，係犯
    槍砲彈藥刀械管制條例第8 條第4 項之未經許可，持有具殺
    傷力之改造手槍罪；被告持有改造子彈之行為，係犯同條例
    第12條第4 項之未經許可持有子彈罪；被告持槍射擊「上品
    檳榔攤」之行為，係犯刑法第305 條之恐嚇危害安全罪。
(二)、又被告行為後，94年2 月2 日修正之刑法，業於95年7 月1
    日施行（下稱修正後刑法），而上開槍砲彈藥刀械管制條例
    第8 條第4 項、第12條第4 項、刑法第305 條法定刑中有關
    罰金刑部分，就罰金之最低額，刑法第33條第5 款業經修正
    為：「罰金：新臺幣1 千元以上，以百元計算之」，修正前
    刑法第33條第5 款則規定「罰金：1 元以上」，比較新、舊
    法結果，以修正前之舊法對被告較為有利。再修正後刑法第
    55條刪除牽連犯之規定，並於但書增列「但不得科以較輕罪
    名所定最輕本刑以下之刑」之規定，惟此僅係科刑之限制，
    為法理之明文化，非屬法律變更，無新、舊法比較問題，併
    此敘明（最高法院95年第8 次刑事庭會議決議參照）。是被
    告一個持有改造手槍、改造子彈之行為，同時觸犯構成要件
    不同之罪名，應依刑法第55條想像競合之規定，論以情節較
    重之未經許可，持有可發射子彈具有殺傷力之改造手槍罪。
    另修正後刑法第47條關於累犯之規定，增加犯罪行為人之再
    犯係出於「故意」者，始有累犯加重之適用，經比較新、舊
    法結果，舊法非有利於被告。是被告前因妨害風化案件，經
    本院以91年度訴字第122 號判決判處有期徒刑4 月確定，於
    93年1 月14日執行完畢，此有臺灣屏東地方法院檢察署刑案
    資料查註紀錄表及臺灣高等法院被告全國前案紀錄表各1 份
    在卷可按，其受有期徒刑之執行完畢後，5 年以內故意再犯
    有期徒刑以上之上述2 罪，皆為累犯，均應依法加重其刑。
(三)、又意圖犯罪而無故持有手槍及子彈，固可認係意圖供犯罪而
    持有，其持有槍、彈與犯特定之罪之間，有方法結果之牽連
    關係，應依刑法第55條之規定，應從一重之罪處斷。但如持
    有之初，並無犯特定之罪之意圖，而係於無故持有行為繼續
    中，因某種原因之介入，始持以犯罪，其為犯持定之罪而持
    有之行為，乃原單純持有繼續犯之一部分，不容割裂而另論
    以一意圖供犯罪而持有罪，更不得因其事後持以犯罪，而追
    溯至其原單純持有部分，合併論以一個意圖供犯罪之用而持
    有罪，故其持有手槍與嗣後所犯特定犯罪之間，並無牽連關
    係，應分論併罰；再未經許可，持有槍、彈，若以之犯他罪
    ，2 罪間之關係，端視其開始持有槍、彈之原因為斷，如早
    已非法持有槍、彈後，始另起意犯他罪，或意圖犯甲罪而持
    有槍、彈，卻持以犯乙罪，均應以數罪併罰論處（最高法院
    90年度臺上字第7498號判決、93年度臺上字第187 號判決參
    照）。是以，被告於92年6 月或7 月間持有上開改造手槍、
    子彈之初，並無犯本件持槍射擊「上品檳榔攤」之意圖，而
    係於無故持有行為繼續中，因不滿張麒麟宣揚其欠錢不還，
    始持以犯罪，其為犯恐嚇危害安全罪而持有改造手槍之行為
    ，乃原單純持有繼續犯之一部分，故其持有手槍與嗣後所犯
    恐嚇危害安全罪之間，並無牽連關係，且犯意各別、行為互
    殊，應予分論併罰。
(四)、爰審酌被告素行不佳，未經許可，無故持有具殺傷力之改造
    手槍、子彈，僅因不滿被害人宣揚其欠錢不還，即持改造手
    槍、子彈射擊被害人經營之檳榔攤，造成被害人之損害，嚴
    重影響社會治安，情節非輕，惟念其持有改造手槍、子彈之
    數量尚微，及犯罪後坦承犯行，深具悔意之犯後態度，並兼
    衡其僅國中畢業，智識程度不高、家庭經濟勉持，生活狀況
    不佳等一切情狀，分別量處如主文所示之刑。又修正前刑法
    第42條第2 項前段規定：「易服勞役以1 元以上3 元以下折
    算1 日」。而被告行為時之易服勞役折算標準，依修正前罰
    金罰鍰提高標準條例第2 條前段規定，就其原定數額提高為
    100 倍折算1 日，則本件被告行為時之易服勞役折算標準，
    應以銀元300 元折算1 日，即新臺幣900 元折算1 日。惟修
    正後刑法第42條第3 項前段規定：「易服勞役以新臺幣1 千
    元、2 千元或3 千元折算1 日。」茲比較修正前、後之易服
    勞役折算標準，以修正後之規定，較有利於被告，依刑法第
    2 條第1 項但書規定，自應適用修正後刑法第42條第3 項前
    段規定，並審酌被告資力、職業及社會地位等情，就罰金部
    分諭知以新臺幣1,000 元定其易服勞役之折算標準。
(五)、又被告犯罪後，中華民國九十六年罪犯減刑條例業於96年6
    月15日修正公布，並於96年7 月16日起施行，而被告上開犯
    恐嚇危害安全罪之時點，係在96年4 月24日之前，且所犯之
    恐嚇危害安全罪核與該條例第2 條第1 項之規定相符，復無
    同條例第3 條限制減刑之除外情事存在，爰依該條例第2 條
    第1 項第3 款規定，減其上開宣告刑期2 分之1 ，並定其應
    執行之刑。至持有槍械部分，並不符減刑要件，自不能予以
    減刑，附此敘明。另修正前第51條第5 款規定：「宣告多數
    有期徒刑者，於各刑中之最長期以上，各刑合併之刑期以下
    ，定其刑期。但不得逾20年」，而依修正後刑法第51條第5
    款之規定：「宣告多數有期徒刑者，於各刑中之最長期以上
    ，各刑合併之刑期以下，定其刑期。但不得逾30年」。比較
    結果，修正後刑法並非較有利於被告，仍應依刑法第2 條第
    1 項前段規定，適用行為時法律即修正前刑法第51條第5 款
    規定，定其應執行之刑。扣案之上開改造手槍1 枝（含彈匣
    ），依其現狀，雖已不具殺傷力，而非違禁物，已如前述（
    詳上述槍彈鑑定書記載）；扣案之彈頭及彈殼各1 顆，係射
    擊後所餘之物，已失其子彈之結構及性能，亦非違禁物，及
    未扣案之未擊發子彈1 顆，雖無證據證明係違禁物（理由詳
    下述），惟均係被告所有，供其犯本件恐嚇所用之物，爰依
    刑法第38條第1 項第2 款規定，均宣告沒收。至放置上述改
    造手槍之黑色手提包1 個，雖係為被告所有，核與本案尚屬
    無涉，自無庸為沒收之諭知。
(六)、不另為無罪之諭知部分：
    公訴意旨略以：被告乙○○於92年6 月或7 月間，在屏東縣
    內埔鄉「夢羅小吃部」，向姓名、年籍不詳，綽號「阿才」
    之男子，以每顆500 元之代價，購買具殺傷力之子彈數顆而
    無故持有之。因認被告除上揭論罪科刑所示持有具有殺傷力
    之子彈1 顆外，就其餘之子彈部分，亦犯槍砲彈藥刀械管制
    條例第12條第4項之持有子彈罪等語。按犯罪事實應依證據
    認定之，無證據不得認定犯罪事實；又不能證明被告犯罪者
    ，應諭知無罪之判決，刑事訴訟法第154 條第2 項、第301
    條第1 項分別定有明文。經查，被告係自姓名、年籍不詳，
    綽號「阿才」之男子，取得子彈3 顆，其中1 顆於搬家時遺
    失不見等事實，業據被告於警詢時供述甚明（見警卷第7 頁
    ）；而所餘2 顆子彈，經被告持以射擊「上品檳榔攤」時，
    僅1 顆能擊發，並遺有彈頭、彈殼各1 顆（即上述論罪科刑
    部分），另1 顆則未能擊發之情，亦如前述。茲以上述遺失
    之子彈1 顆、未能擊發之子彈1 顆，均未扣案，尚無從送請
    鑑定是否具有殺傷力，自難僅因其中1 顆可射穿「上品檳榔
    攤」而具殺傷力，即率認未扣案之上述2 顆子彈，亦均具殺
    傷力，此外，復查無其他確切之證據足資認定該2 顆子彈具
    殺傷力，則被告此部分犯罪即屬不能證明，惟公訴人認此部
    分如成立犯罪，與前述論罪科刑之持有子彈部分，具有實質
    上一罪之關係，爰不另為無罪之諭知，併此敘明。
三、據上論斷，應依刑事訴訟法第299 條第1 項前段，槍砲彈藥
    刀械管制條例第8 條第4 項、第12條第4 項，刑法第2 條第
    1 項、第11條前段、刑法第305 條、第55條、第47條第1 項
    前段、第42條第3 項、第51條第5 款（修正前）、第38條第
    1 項第2 款，刑法施行法第1 條之1 ，中華民國九十六年罪
    犯減刑條例第2 條第1 項第3 款、第7 條，判決如主文。
本案經檢察官許英輝到庭執行職務。
中　　華　　民　　國　　96　　年　　12　　月　　14　　日
                  刑事第二庭  審判長法  官  黃國永
                                    法  官  陳海寧
                                    法  官  蘇碧珠
以上正本證明與原本無異。
如不服本判決應於收受本判決送達後10日內向本院提出上訴書狀
，其未敘述上訴理由者，並得於提起上訴後10日內向本院補提理
由書狀（均須按他造當事人之人數附繕本）「切勿逕送上級法院
」
中　　華　　民　　國　　96　　年　　12　　月　　14　　日
                                    書記官  賀燕花
